臺灣新竹地方法院民事判決  
110年度訴字第633號
原      告  張正榮  
訴訟代理人  廖宜祥律師


被      告  洪敏娟  

訴訟代理人  謝勇賢  
上列當事人間請求遷讓房屋等事件，本院於民國110年11月18日
言詞辯論終結，判決如下：
    主  文
被告應給付原告新臺幣柒拾貳萬零玖佰零柒元，及其中肆拾肆萬
伍仟捌佰玖拾陸元自民國一一０年七月三十日起，及其中貳拾柒
萬伍仟零壹拾壹元自民國一一０年十一月十九日起，均至清償日
止，按年息百分之五計算之利息。
原告其餘之訴駁回。
訴訟費用由被告負擔。
本判決第一項，於原告供擔保新臺幣貳拾肆萬壹仟元後，得假執
行。但被告如以新臺幣柒拾貳萬零玖佰零柒元為原告預供擔保後
，得免為假執行。
原告其餘假執行之聲請駁回。
    事  實  及  理  由
壹、程序事項
    按訴狀送達後，原告不得將原訴變更或追加他訴，但擴張或
    減縮應受判決事項之聲明者，不在此限；原告於判決確定前
    ，得撤回訴之全部或一部。但被告已為本案之言詞辯論者，
    應得其同意；訴之撤回，係以書狀撤回者，自撤回書狀送達
    之日起，十日內未提出異議者，視為同意撤回，民事訴訟法
    第255條第1項第3款、第262條第1、4項分別定有明文。原告
    起訴時原聲明：⑴被告應將門牌號碼新竹市○○○街00號1、2樓
    之房屋(下稱系爭房屋)騰空遷讓返還予原告。⑵被告應給付
    原告新臺幣(下同)445,896元及自起訴狀繕本送達翌日起至
    清償日止，按年息5%計算之利息，暨自民國110年7月11日起
    至遷讓返還系爭房屋之日止，按月給付原告85,000元。⑶願
    供擔保，請准宣告假執行。⑷訴訟費用由被告負擔。嗣因被
    告於本院審理期間將系爭房屋遷讓返還，原告乃撤回原聲明
    第1項，及確定被告應給付金額而變更原聲明第2項：被告應
    給付原告720,907元及自起訴狀繕本送達翌日起至清償日止
    ，按年息5%計算之利息（卷第83頁）。核被告未於原告更正
    書狀繕本收受之日起10日內提出異議，視為同意原告之撤回
    ；原告變更請求金額，屬單純擴張應受判決事項之聲明，合
    於前引規定，應予准許。　　
貳、實體事項　　
一、原告起訴主張：
　　原告於107年8月15日與被告簽訂房店屋租賃契約書(下稱系
    爭租約)，約定租期自107年10月10日起至113年10月9日止，
    每月租金85,000元，於每月10日前給付，押租金170,000元
    。詎被告自109年12月10日起即未按期給付租金，經原告多
    次以通訊軟體LINE及於110年3月20日以欠租卡紙，向被告催
    告，被告均未置理。原告以本件起訴狀繕本之送達，作為終
    止系爭租約之意思表示，則兩造租賃關係即經原告依法終止
    ，且被告迄至110年10月30日方自系爭房屋遷出，原告自得
    請求被告給付扣除押租金後，於109年12月10日起至110年10
    月9日止所積欠之租金及相當於租金之不當得利680,000元（
    85,000元×10個月－170,000元）。又被告於占用系爭房屋期
    間未依約繳納水電費，故被告應償還由原告代墊之水電費共
    計40,907元。為此，爰依系爭租約、民法第421條第1項、第
    439條前段、第440條第1項、第2項前段、第179條之法律關
    係，請求被告給付租金、相當於租金之不當得利及代墊之水
    電費。並聲明：⑴被告應給付原告720,907元及自起訴狀繕本
    送達翌日起至清償日止，按年息5%計算之利息。⑵願供擔保
    ，請准宣告假執行。⑶訴訟費用由被告負擔（卷第83頁）。
二、被告則答辯以：
　　不爭執自109年12月10日起即未給付租金，亦不爭執原告代
    墊水電費共計40,907元。然原告於110年3月20日將被告欠租
    之事實書寫為欠租卡紙懸吊於系爭房屋一樓雨遮處，致被告
    所經營之餐廳於斯時起無法營業，故被告僅願意支付至餐廳
    有營業為止之租金予原告等語（卷第77-78頁）。並聲明：⑴
    原告之訴及其假執行之聲請均駁回。⑵訴訟費用由原告負擔
    。⑶如受不利益判決，願供擔保，請准宣告免為假執行（卷
    第63-64頁）。
三、本院之判斷：　　
㈠、查兩造間訂有系爭租約，每月租金85,000元，於每月10日前
    給付，押租金170,000元；被告自109年12月10日起即未給付
    任何租金迄今；原告於110年3月20日向被告催告租金時，被
    告已積欠租金4期；被告所經營之餐廳於110年3月20日起即
    未營業；被告迄至110年10月30日方自系爭房屋遷出並交還
    鑰匙予原告；原告代墊之水電費共計40,907元。上情為兩造
    所不爭執，並有系爭租約、水電費帳單等件影本在卷可稽（
    卷第22-33、77-79、87-95頁）。是以，此部分事實應可先
    予認定。
㈡、原告主張被告應給付109年12月10日起至110年10月9日止之租
    金及相當於租金之之不當得利共10個月，則為被告所否認，
    並以前詞置辯。是以，本件爭點厥為：原告請求被告給付租
    金及相當於租金之之不當得利共10個月有無理由？經查：
  ⒈按「稱租賃者，謂當事人約定，一方以物租與他方使用收益
    ，他方支付租金之契約。」「承租人應依約定日期，支付租
    金。」「承租人租金支付有遲延者，出租人得定相當期限，
    催告承租人支付租金，如承租人於其期限內不為支付，出租
    人得終止契約。租賃物為房屋者，遲付租金之總額，非達2
    個月之租額，不得依前項之規定，終止契約。」民法第421
    條第1項、第439條前段、第440條第1項、第2項前段分有明
    文。原告於110年6月17日起訴時，被告已積欠租金逾6個月
    ，原告以本件起訴狀繕本送達作為終止兩造間租賃關係之意
    思表示，且該起訴狀繕本已於110年7月29日送達被告，有送
    達證書在卷可稽(卷第39頁)，應認兩造間之租賃關係業經原
    告合法終止。是兩造間之租賃關係於110年3月20日至110年7
    月29日間既為存續，且被告復未爭執於109年12月10日起即
    未繳納租金，則原告請求被告給付自109年12月10日起至110
    年7月29日間之租金扣除押租金後，共計478,833元（計算式
    ：85,000元×7個月又19日－170,000元），即屬有據，應予准
    許。雖被告抗辯因原告在系爭房屋一樓雨遮處懸吊欠租卡紙
    致其無法營業，惟原告僅於110年3月20日懸掛1日，次日旋
    即撤下，被告亦坦承在109年10月份生意早就不好（卷第78-
    79頁），可見被告不繼續營業迄今，與該欠租卡紙無關，被
    告所辯並不可採。
  ⒉次按「無法律上原因而受利益，致他人受損害者，應返還其
    利益。」民法第179條前段定有明文。又無權占有他人之土
    地，可能獲得相當於租金之利益，為社會通常之觀念，故如
    無權占有他人之房屋，加害人應返還之不當得利之範圍，為
    相當於租金之利益（最高法院97年度台上字第294號判決意
    旨參照）。經查，原告為系爭房屋之出租人，系爭房屋之使
    用收益本應歸其所有，兩造間就系爭房屋雖訂有系爭租約，
    惟於110年7月29日業經合法終止，已如前述，則被告於系爭
    租約終止後，已無合法占有權源，卻仍繼續使用系爭房屋，
    致原告受有無法占有、使用、收益系爭房屋之損害，且依上
    開說明，被告無權占有系爭房屋可能獲得相當於租金之利益
    ，故以被告前依系爭租約承租系爭房屋之租金每月85,000元
    計算不當得利，應屬適當可採。是原告既於110年7月30日起
    至110年10月9日止無權占有系爭房屋，則原告請求被告給付
    相當於租金之不當得利，共計201,167元（計算式：85,000
    元×2個月又11日），即屬有據，應予准許。
　⒊又被告無法律上原因，受有原告代其墊繳水電費之利益，致
    原告受有損害，自應併予返還。綜上⒈⒉審認結果，及被告不
    爭執原告代墊水電費40,907元，則被告應給付原告總計720,
    907元（計算式：478,833＋201,167＋40,907）。
㈢、末按給付無確定期限者，債務人於債權人得請求給付時，經
    其催告而未為給付，自受催告時起，負遲延責任。其經債權
    人起訴而送達訴狀，或依督促程序送達支付命令，或為其他
    相類之行為者，與催告有同一之效力；遲延之債務，以支付
    金錢為標的者，債權人得請求依法定利率計算之遲延利息；
    應付利息之債務，其利率未經約定，亦無法律可據者，年息
    為5%，民法第229條第2項、第233條第1項前段、第203條分
    有明文。本件原告對被告請求給付租金、不當得利、返還代
    墊款債權，核屬未定有給付期限，應經催告，原告起訴時請
    求445,896元，被告就此部分應自起訴狀繕本送達之翌日即1
    10年7月30日起負遲延責任（卷第39頁）；原告於110年11月
    18日擴張請求其餘275,011元，被告就此部分應自110年11月
    19日起負遲延責任（卷第83頁）。
四、綜上所述，原告依系爭租約、民法第421條第1項、第439條
    前段、第440條第1項、第2項前段、第179條之法律關係，請
    求被告給付原告720,907元，及其中445,896元自110年7月30
    日起，其餘275,011元自110年11月19日起，均至清償日止，
    按年息5%計算之利息，為有理由，應予准許。至於原告就其
    擴張請求275,011元亦自110年7月30起息，於法不合，應予
    駁回。
五、就原告勝訴部分，兩造均陳明願供擔保聲請假執行或免為假
    執行，均核無不合，爰分別酌定相當之擔保金額後併准許之
    。至於原告敗訴部分，其訴既經駁回，所為假執行之聲請即
    失所附麗，應併予駁回。
六、本件判決基礎已臻明確，兩造其餘攻擊防禦方法及訴訟資料
    ，核與判決結果不生影響，爰不一一論述。　　
七、訴訟費用負擔之依據：民事訴訟法第79條，由本院酌量情形
    命被告負擔。　　　　
中　　華　　民　　國　　110 　年　　12　　月　　2 　　日
                  民事第二庭    法　官　陳麗芬
以上正本係照原本作成。
如對本判決上訴，須於判決送達後20日內向本院提出上訴狀。如
委任律師提起上訴者，應一併繳納上訴審裁判費。　　　　　　
中　　華　　民　　國　　110 　年　　12　　月　　2 　　日
                                書記官　曾煜智